臺灣高等法院刑事判決
111年度上易字第189號
上  訴  人
即  被  告  傅炤瑜


上列上訴人即被告因毀損案件，不服臺灣臺北地方法院110年度
審易字第905號，中華民國110年11月18日第一審判決（起訴案號
：臺灣臺北地方檢察署110年度偵字第4779號），提起上訴，本
院判決如下：
    主  文
上訴駁回。
    事  實
一、傅炤瑜於民國109年9月2日下午3時11分前某時，駕駛車牌號
    碼000-0000號自小客車，沿臺北市中正區八德路1段由東往
    西行駛，在八德路1段匯入忠孝東路2段西向車道處，與同向
    併行在其左側，由蔡漢彬所駕駛之車牌號碼000-0000號租賃
    小客貨車（車主為中租迪和股份有限公司，以融資租賃方式
    長期出租予蔡漢彬所任職之原力商貿有限公司，並由該公司
    配發蔡漢彬實際管領使用）險些發生擦撞。傅炤瑜心生不滿
    ，發現蔡漢彬駕車右轉駛入位於臺北市中正區之華山文創園
    區停車場（下稱華山停車場），先將所駕駛之自小客車停放
    在前方不遠處之臺北市中正區忠孝東路2段39巷內，改步行
    前往華山停車場，於同日下午3時15分許在該停車場第15號
    停車格發現蔡漢彬停放該處之汽車，竟基於毀損他人物品之
    犯意，以不詳方式刮劃該車左前葉子板至左後車門處，致產
    生一道極長之線型刮痕，因而損壞該處烤漆，致該處烤漆喪
    失其原有美觀及防護效用，足生損害於中租迪和股份有限公
    司及蔡漢彬，傅炤瑜旋於同日下午3時20分許離開現場駕車
    離去。嗣蔡漢彬於同日下午4時21分許返回華山停車場第15
    號停車格，發現其汽車左側烤漆遭刮，旋調閱現場監視器畫
    面報警處理，經警循線查獲上情。
二、案經蔡漢彬訴由臺北市政府警察局中正第一分局報請臺灣臺
    北地方檢察署檢察官偵查起訴。
    理  由
壹、程序方面
一、按刑事訴訟法第232條所謂犯罪之被害人，指因犯罪行為直
    接受損害之人。就財產犯罪言，所有權人固為被害人，即對
    於該財產事實上有使用監督之人，因他人之犯罪行為致其使
    用監督權受侵害者，亦不失為直接被害人。查本件遭毀損之
    車號000-0000號租賃小客貨車雖為中租迪和股份有限公司所
    有，然係由原力商貿有限公司出名融資租賃，並均提供其員
    工即告訴人蔡漢彬使用等情，業據告訴人於警詢時陳明在卷
    （見偵卷第16頁），復有汽車行車執照及中租迪和股份有限
    公司汽車出租單等件在卷可稽（見偵卷第31頁）。職是，告
    訴人雖非上開車輛之所有權人，然其既對該車具有使用監督
    之權限，依上開說明，其自得就該車遭人毀損一事提出告訴
    ，合先敘明。　　
二、證據能力部分
　㈠按被告以外之人於審判外之言詞或書面陳述，除法律有規定
    者外，不得作為證據，刑事訴訟法第159條第1項固定有明文
    ；惟被告以外之人於審判外之陳述，雖不符同法第159條之1
    至第159條之4之規定，而經當事人於審判程序同意作為證據
    ，法院審酌該言詞陳述或書面陳述作成時之情況，認為適當
    者，亦得為證據，同法第159條之5第1項亦定有明文。經查
    ，本判決所引用之被告以外之人於審判外之陳述，固均屬傳
    聞證據，惟上訴人即被告傅炤瑜就前揭審判外陳述均表示同
    意具有證據能力（見本院卷第37至38頁）；而檢察官亦表示
    上開證據均有證據能力（同上卷頁）。本院審酌上開證據製
    作時之情況，尚查無違法不當及證明力明顯過低之瑕疵，亦
    認為以之作為證據應屬適當，爰逕依刑事訴訟法第159條之5
    第1項規定，認前揭證據均例外有證據能力。
  ㈡本判決所引用之其餘文書證據及證物，並無證據證明係公務
    員違背法定程序所取得，亦無顯有不可信之情況，且經本院
    於審理期日合法調查，該等證據自得作為本案裁判之資料。
貳、實體方面
一、認定犯罪事實所憑證據及理由
  ㈠被告於109年9月2日下午3時11分前某時，駕駛車牌號碼000-0
    000號自小客車，沿臺北市中正區八德路1段由東往西行駛，
    在八德路1段匯入忠孝東路2段西向車道處，與同向併行在其
    左側，由告訴人所駕駛之車號000-0000號租賃小客貨車險些
    發生擦撞。嗣告訴人駕車右轉駛入華山停車場第15號停車格
    停放，被告則先將其所駕自小客車停放在前方不遠處之臺北
    市中正區忠孝東路2段39巷內，再步行前往華山停車場，而
    於同日下午3時15分許發現告訴人上開車輛，並行經該車旁2
    次之事實，業據證人即告訴人於警詢、偵訊時證述綦詳（見
    偵卷第15至17、87至89頁），並有監視器錄影畫面截圖、監
    視器相關位置圖、原審110年9月29日勘驗筆錄暨附件錄影畫
    面截圖在卷可憑（見偵卷第13至14、33至42、91頁、原審卷
    第46、65至100頁），且為被告於本院準備程序時所是認（
    見本院卷第36至37頁）。又告訴人於同日下午3時12分許將
    車停妥在第15號停車格後下車離去，嗣於同日下午4時21分
    許返回原處，發現其汽車左前葉子板至左後車門處有一道極
    長之線型刮痕，此部分烤漆已遭損壞等情，則據告訴人於警
    詢、偵訊時指訴明確（見偵卷第15至17、87至89頁），並有
    該車遭刮損之現場照片在卷可稽（見偵卷第42至43頁），復
    經原審於110年9月29日、10月20日審理時勘驗告訴人車輛行
    車紀錄器、華山停車場內監視器錄影檔案確認無誤，有原審
    勘驗筆錄暨附件錄影畫面截圖附卷足佐（見原審卷第46、54
    、76至81、107至113頁），且為被告所不爭執。是上開事實
    均首堪認定。
  ㈡被告雖仍否認本件犯行，然本件犯罪事實復有以下事證可資
    佐憑：
　⒈被告與告訴人所駕汽車於上開時、地險些發生擦撞一事，已
    如前述；而此事之緣起，係因告訴人與被告原均駕車沿八德
    路1段併排朝西行駛，適被告車道前方因工事遇阻，向左變
    換至告訴人車道（即八德路1段匯入忠孝東路2段西向車道處
    ），然被告及告訴人均未禮讓（此觀兩車之煞車燈突同時亮
    起即明），有原審前揭勘驗筆錄暨附件錄影畫面截圖在卷可
    稽（見原審卷第64至68、74至78頁），且依該勘驗結果，亦
    顯示告訴人行車紀錄器錄得長喇叭聲及告訴人咒罵髒話之聲
    音等情。準此，堪認被告於告訴人將汽車駛入華山停車前不
    久，險與告訴人汽車在上開地點發生擦撞，可徵被告確有因
    此心生不滿而為本件毀損之犯罪動機。
　⒉再者，經原審勘驗忠孝東路2段39巷內及華山停車場監視器錄
    影檔案（見原審卷第69至73、82至100頁），略認：依錄影
    畫面，可見被告於告訴人汽車右轉駛入華山停車場後，旋將
    其車輛停放在前方不遠處之忠孝東路2段39巷內，並在109年
    9月2日下午3時15分許步行至華山停車場內，俟於同日下午3
    時20分許返回忠孝東路2段39巷停車處開車離去，於此僅約5
    分鐘時間，被告或站立在告訴人汽車正前方或正後方觀察該
    車，或蹲坐在告訴人汽車附近，或在告訴人汽車附近徘徊行
    走，甚至幾度貼近告訴人汽車，足認被告與告訴人險生車輛
    擦撞後，被告係刻意前往華山停車場找尋告訴人汽車，否則
    又豈有到場後僅關注、聚焦於告訴人汽車，迄至離開前均未
    從事其他活動之理。　　
　⒊原審復勘驗告訴人於109年9月2日下午3時12分許下車離去時
    起，至其於同日下午4時21分許返回停車處止之華山停車場
    內完整監視器錄影檔案（見原審卷第79至107頁），略認：
    依錄影畫面，可見被告各於同日下午3時16分許、3時19分許
    行經告訴人汽車左側2次，並於第二次行經告訴人汽車時，
    其身體不自然地朝右手邊稍微晃動。除此之外，上開期間內
    並無任何人員或車輛經過告訴人汽車左側，此亦核與證人即
    員警林晉安於偵訊時所證相符（見偵卷第85至86頁）。
　⒋準此而論，上開監視器錄影畫面雖因角度遮掩關係，未能錄
    得告訴人汽車左側之完整影像畫面，然稽之被告與告訴人本
    不相識，其竟於兩人車輛險發生擦撞事故後，刻意停車於附
    近巷弄，再步行前往華山停車場內找尋告訴人汽車，身體更
    貼近告訴人汽車左側2次，嗣於告訴人返回停車處時，旋即
    發現汽車左側之刮痕，且在此期間內並無被告以外之人或車
    輛經過該車左側，相互勾勒以觀，應足認定告訴人汽車刮痕
    係遭被告以不詳方式刮劃，其理至為灼然。　　
  ㈢對於被告辯解的判斷：
　⒈被告辯解略以：當天確實有匯入車道的事情，我有禮讓告訴
    人，因為我怕擦撞，才按喇叭。後來我有停車在上開巷子，
    並下車走到告訴人停車的地方，也有經過告訴人的車子兩次
    ，但這都是我事後看到錄影畫面才想起來。我確實沒有刮告
    訴人的車子，因為我喜歡華山文創園區的樹和煙囪，想要拍
    攝，才會到那裡勘景，也才會徘徊那麼久，而告訴人的車子
    剛好停在樹的正前方，所以我才會經過。當天監視器也只有
    拍到我只是經過，並未拍到我有刮告訴人的車子，說不定他
    車子之前就有被刮到云云。
　⒉然依下列說明，被告之辯解顯不足採信：
　  ⑴按證據的取捨、其證明力的判斷及事實的認定，俱屬事實
      審法院自由判斷裁量的職權，此項自由判斷職權的行使，
      倘不違背客觀存在的經驗法則及論理法則，即無違法可指
      ，觀諸刑事訴訟法第155條第1項規定意旨甚明，自難任憑
      己意，指摘為違法（最高法院110年度台上字第6214號判
      決意旨參照）。本院依憑上揭各項事證，經逐一剖析，互
      核印證結果，始據以認定被告確有本件毀損之犯行，是以
      ，被告徒執上揭情詞，空言否認犯行，無非係事後卸責之
      詞，已無足取。
　　⑵況依原審前揭勘驗結果，被告於華山停車場停留之5分鐘內
      ，或站立在告訴人汽車正前方或正後方觀察該車，或蹲坐
      在告訴人汽車附近，或在告訴人汽車附近徘徊行走，甚至
      幾度貼近告訴人汽車，足見被告僅係關注、聚焦於告訴人
      之汽車，並無任何所謂勘景之舉止。嗣被告於本院審理時
      雖提出臉書截圖為證（見本院卷第41至45頁），其上固有
      被告攀爬樹木之照片，然此僅係被告之一般生活留影，核
      與本案毀損一事並無必然關聯，自難執為有利被告之認定
      。是被告辯稱其前往華山停車場係為了勘景云云，益無足
      取。
　　⑶細觀原審勘驗華山停車場內監視器錄影檔案之結果（見原
      審卷第80至81頁），可知告訴人將汽車停妥後從左前方車
      門下車，此時並無任何異狀，俟於109年9月2日下午4時21
      分許與友人返回汽車停放處，告訴人走向左前車門後卻未
      直接上車，反而不斷在汽車附近來回走動，多次對汽車左
      側低頭觀察，不久告訴人找來疑似華山停車場管理員之男
      子陪同查看等情，衡諸一般生活經驗，足認告訴人汽車左
      側之刮痕應係該車停放於華山停車場之期間所造成甚明。
      是被告空言告訴人之汽車說不定之前即已被刮到云云，同
      無足取。
　㈣綜上所述，足徵被告所辯並非可採，是以本件事證已臻明確，被告之犯行應堪認定。　　　 　　　
二、論罪之說明
　㈠按毀棄、損壞他人物品或致令不堪用，足以生損害於公眾或
    他人者，即構成刑法第354條之毀損他人物品罪。又本罪之
    成立，以使遭毀損之物，失其全部或一部之效用為構成要件
    。其中所謂「毀棄」，係指毀滅拋棄，而根本使他人物品失
    其存在，致其本體全部喪失效用及價值者；所謂「損壞」，
    係指損害或破壞，使他人物品之外形發生重大不良變化，減
    損其一部效用或價值者；所謂「致令不堪用」，則係指以上
    述毀棄或損壞以外之方式（即以不損及原物外形之方式），
    足以使他人物品喪失一部或全部之特定目的效用而言。審以
    汽車之烤漆係用以保護車體鋼板層，使其免於在直接接觸日
    照、雨淋之情況下迅速氧化而失其保護作用，並兼有表彰車
    輛外形之美觀功能。被告以不詳方式刮劃告訴人汽車之車體
    烤漆，已破壞烤漆本體，使車輛之鋼板層有迅速氧化受損之
    可能，減損其保護及美觀之效用；且苟欲恢復汽車原貌，非
    以重新烤漆之方法恐難達成，亦達足以生損害於告訴人之程
    度。　　
　㈡被告之罪名：　　　
　　是核被告所為，係犯刑法第354條之毀損他人物品罪。　　
三、上訴駁回之理由
  ㈠原審經詳細調查後，基於相同認定，以被告犯罪之事證明確
    ，因而適用刑法第354條、第41條第1項前段、刑法施行法第
    1條之1第1項之規定，並審酌被告僅因險與告訴人汽車發生
    擦撞，竟心生不滿，以不詳方式刮損告訴人汽車，破壞社會
    治安，所為實不足取，復考量被告犯後否認犯行，未真摯反
    省自身之過錯，兼衡被告於原審審理時陳稱：商專畢業之學
    歷，現從事設計工作，目前都沒收入，須扶養父母親等語（
    見原審卷第59至60頁）之智識程度及家庭經濟狀況，暨其犯
    罪之動機、目的、手段、所生危害等一切情狀，酌情量處被
    告有期徒刑2月，並諭知易科罰金之折算標準為以新臺幣1千
    元折算1日。經核原審認定事實及適用法律均無不合，量刑
    亦屬妥適。
　㈡準此，被告上訴否認犯行，而以前揭辯解指摘原判決不當，
    惟其所辯並非可採，俱如前述，是其上訴為無理由，應予駁
    回。
據上論斷，應依刑事訴訟法第368條，判決如主文。
本案經檢察官許智評提起公訴，由檢察官邱美育到庭執行職務。
中　　華　　民　　國　　111 　年　　3 　　月　　30　　日
　　　　　　　　　刑事第九庭  審判長法　官  潘翠雪
　　　　　　　　　　　　　　　　　  法　官  陳俞婷
　　　　　　　　　　　　　　　　　  法　官  陳信旗
以上正本證明與原本無異。
不得上訴。
                                    書記官  董佳貞
中　　華　　民　　國　　111 　年　　3 　　月　　30　　日
附錄法條全文：
刑法第354條
    毀棄、損壞前二條以外之他人之物或致令不堪用，足以生損
    害於公眾或他人者，處二年以下有期徒刑、拘役或一萬五千
    元以下罰金。